【裁判字號】    96,訴,4722
【裁判日期】    970331
【裁判案由】    毒品危害防制條例
【裁判全文】
臺灣高雄地方法院刑事判決              96年度訴字第4722號
公  訴  人  臺灣高雄地方法院檢察署檢察官
被      告  甲○○
                    現於臺灣高雄看守所
上列被告因違反毒品危害防制條例案件，經檢察官提起公訴（95
年度毒偵字第5614號），本院準備程序進行中，因被告就被訴事
實為有罪之陳述，經本院告知簡式審判程序意旨，並聽取公訴人
及被告之意見後，本院合議庭裁定由受命法官獨任依簡式審判程
序審理，判決如下：
    主  文
甲○○施用第一級毒品，處有期徒刑玖月，減為有期徒刑肆月又
拾伍日，如易科罰金以銀元佰元即新臺幣玖佰元折算壹日。扣
案之海洛因貳包 (均不含包裝袋，合計淨重貳點捌柒公克，純質
淨重壹點陸玖公克)、 摻有海洛因之菸草壹包 (不含包裝袋，淨
重零點肆玖公克)及 黑色香煙盒 (壹盒)、 塑膠鏟子 (壹支)上
之微量海洛因，均沒收銷燬之；扣案之海洛因包裝袋貳只、菸草
包裝袋壹只、黑色香煙盒壹盒及塑膠鏟子壹支，均沒收之。
    事  實
一、甲○○前因施用毒品案件，經依本院91年度毒聲字第7810號
    裁定送觀察勒戒後，認有繼續施用毒品之傾向，再依本院92
    年度毒聲字第4884號裁定令入戒治處所施以強制戒治1 年，
    嗣經本院93年度毒聲字第13號裁定停止戒治付保護管束，於
    民國 (下同)93 年1 月20日釋放出所，已無繼續執行強制戒
    治之必要，由臺灣高雄地方法院檢察署檢察官於93年6 月4
    日以93年度戒毒偵字第526 號為不起訴處分確定。詎其仍不
    思戒除毒癮，明知海洛因業經公告為毒品危害防制條例所定
    第一級毒品，不得非法持有、施用，竟於前揭強制戒治執行
    完畢釋放後5 年內，基於施用第一級毒品海洛因之犯意，於
    94年12月8 日上午10時，在高雄市小港區臨海新村160 之1
    號住處內，以將海洛因摻入香菸內點燃吸食之方式，施用第
    一級毒品海洛因1 次。嗣於94年1 月18日下午1 時30分許，
    因另案通緝為警在高雄市旗津區中洲巷68號前逮捕，並扣得
    其所有之海洛因2 小包 (合計淨重2.87公克，純質淨重1.69
    公克)、 摻有海洛因之菸草1 包 (淨重0.49公克)、 裝上開
    海洛因及菸草使用之黑色香煙盒1 盒 (含有海洛因殘渣)及
    供其施用海洛因使用之塑膠鏟子1 支 (含有海洛因殘渣)，
    經採集其尿液送驗，其尿液中呈嗎啡、甲基安非他命陽性反
    應 (涉嫌施用第二級毒品部分，檢察官另案偵辦)， 始悉上
    情。
二、案經高雄市政府警察局鼓山分局移送臺灣高雄地方法院檢察
    署檢察官偵查起訴。
    理  由
一、本件被告甲○○所犯係死刑、無期徒刑、最輕本刑為三年以
    上有期徒刑以外之罪，其於準備程序就前揭被訴事實為有罪
    之陳述，經受命法官告知簡式審判程序之旨，並聽取其與公
    訴人之意見後，本院認無不得或不宜改依簡式審判程序進行
    之情事，爰依刑事訴訟法第273 條之1 第1 項、第284 條之
    1規定，裁定進行簡式審判程序，合先敘明。
二、上揭犯罪事實，業據被告於本院審理中供認不諱，且經警採
    集其尿液送檢驗結果，其尿液確呈嗎啡陽性反應，此有高雄
    市立凱旋醫院94年12月19日編號A00000000 號濫用藥物尿液
    檢驗報告1 份 (檢體編號：E275) 、高雄市政府警察局鼓山
    分局94年查獲毒品案件嫌疑人尿液- 代碼姓名對照登記表 (
    代碼：E275) 附卷可稽。又查扣疑似毒品之白粉2 包 (合計
    淨重2.87公克，純質淨重1.69公克)、 及菸草1 包 (淨重0.
    49公克)經 鑑驗結果，含有第一級毒品海洛因成分，有法務
    部調查局95年5 月8 日調科壹字第22002300700 號鑑定通知
    書1 紙在卷可憑，另扣案之黑色香煙盒、塑膠鏟子經送檢驗
    結果，呈海洛因陽性反應，亦有高雄醫學大學附設中和紀念
    醫院96年12月31日出具之編號0000-000、0000-000檢驗報告
    2 紙在卷為憑。足認被告施用第一級毒品之自白核與事實相
    符，自可採為論科之依據。此外，被告前因施用毒品案件，
    經依本院91年度毒聲字第7810號裁定送觀察勒戒後，認有繼
    續施用毒品之傾向，再依本院92年度毒聲字第4884號裁定令
    入戒治處所施以強制戒治1 年，嗣經本院93年度毒聲字第13
    號裁定停止戒治付保護管束，於93年1 月20日釋放出所，已
    無繼續執行強制戒治之必要，由臺灣高雄地方法院檢察署檢
    察官於93年6 月4 日以93年度戒毒偵字第526 號為不起訴處
    分確定乙節，有臺灣高等法院被告前案紀錄表、臺灣高等法
    院在監在押全國紀錄表及臺灣高雄地方法院檢察署刑案資料
    查註紀錄表各1 份附卷可按。從而，被告於前揭強制戒治執
    行完畢釋放後，5 年內再犯本件施用第一級毒品罪之事實，
    堪予認定。事證明確，自應依法論科。
三、按海洛因係屬毒品危害防制條例第2 條第2 項第1 款所定之
    第一級毒品，不得非法持有、施用，是核被告所為，係犯毒
    品危害防制條例第10條第1 項之施用第一級毒品罪，被告持
    有第一級毒品海洛因後進而施用，其持有海洛因之低度行為
    ，應為施用之高度行為所吸收，不另論罪。爰審酌施用毒品
    足以戕害身心健康，滋生其他犯罪，惡化社會治安，被告前
    因施用毒品，經觀察、勒戒及強制戒治後，仍再度施用毒品
    ，顯見其戒毒之意志不堅，自制力不佳，惟念及被告施用毒
    品乃戕害自己之身心健康，並未損及他人，其犯罪後亦已坦
    承犯行，且本案施用毒品之次數僅有1 次等一切情狀，量處
    如主文所示之刑。又按，中華民國96年罪犯減刑條例業經總
    統於96年7 月4 日以華總一字第09600083761 號公布，並於
    同年7 月16日生效施行，被告上開犯罪行為在96年4 月24日
    之前，符合該條例之減刑條件，爰依該條例第2 條第1 項第
    3 款、第7 條、第9 條規定，予以減刑如主文所示，並諭知
    易科罰金之折算標準。 (按本件被告犯罪時之刑法第41條第
    1 項前段規定：「犯最重本刑為5 年以下有期徒刑以下之刑
    之罪，而受6 個月以下有期徒刑或拘役之宣告，因身體、教
    育、職業、家庭之關係或其他正當事由，執行顯有困難者，
    得以1 元以上3 元以下折算1 日，易科罰金。」，另依現行
    法規所定貨幣單位折算新臺幣條例第2 條規定，現行法規所
    定金額之貨幣為圓、銀元或元者，以新臺幣元之3 倍計算，
    及依修正前罰金罰鍰提高標準條例第2 條（現已刪除）規定
    ，依刑法第41條易科罰金者，就其原定數額提高為100 倍折
    算1 日，故被告行為時之易科罰金折算標準，得以銀元100
    元以上300 元以下折算1 日，經折算為新臺幣後，應以新臺
    幣300 元以上900 元以下折算1 日。惟95年7 月1 日修正公
    布施行之刑法第41條第1 項前段則規定：「犯最重本刑為5
    年以下有期徒刑以下之刑之罪，而受6 個月以下有期徒刑或
    拘役之宣告者，得以新臺幣1000元、2000元或3000元折算1
    日，易科罰金。」比較修正前後之易科罰金折算標準，以95
    年7 月1 日修正公布施行前之規定，較有利於被告，是應依
    刑法第2 條第1 項前段，適用修正前刑法第41條第1 項前段
    規定，諭知易科罰金之折算標準。)
四、扣案之白色粉末2 包 (不含包裝袋，合計淨重2.87公克，純
    質淨重1.69公克)及 菸草1 包 (不含包裝袋，淨重0.49公克
    )經 送檢驗後，確含有海洛因成分，業如前述，為第一級毒
    品，不問屬於犯人與否，爰依毒品危害防制條例第18條第1
    項前段規定，宣告沒收銷燬之。扣案之黑色香煙盒、塑膠鏟
    子上之微量海洛因，亦為第一級毒品，不問屬於犯人與否，
    爰併依同條例第18條第1 項前段規定，宣告沒收銷燬之。另
    扣案之海洛因包裝袋2 只及菸草包裝袋1 只，因法務部調查
    局已就毒品、包裝袋分開秤重，則包裝袋即無與毒品難以析
    離之情形，自不得以無法析離之理由，將之視為毒品，而併
    宣告沒收銷燬之；惟因該包裝袋係被告所有，且便於包裝毒
    品，防止毒品逸散，為供其持有毒品所用之物，應依刑法第
    38條第1 項第2 款，宣告沒收之。再者，扣案之黑色香煙盒
    1 盒、塑膠鏟子1 支，分別係被告所有供其持有、施用毒品
    使用之物，業據被告坦承在卷，併依刑法第38條第1 項第2
    款，宣告沒收之。至於送驗耗費之海洛因，既已滅失不存在
    ，自無宣告沒收銷燬之必要，附此敘明。
據上論斷，應依刑事訴訟法第273 條之1 第1 項、第284 條之1
、第299 條第1 項前段，毒品危害防制條例第10條第1 項，第18
條第1 項前段，刑法第2 條第1 項前段、第11條、第38條第1 項
第2 款、修正前刑法第41條第1 項前段，修正前罰金罰鍰提高標
準條例第2 條（現已刪除）、現行法規所定貨幣單位折算新臺幣
條例第2 條，中華民國96年罪犯減刑條例第2 條第1 項第3 款、
第7 條、第9 條，判決如主文。
本案經檢察官乙○○到庭執行職務。
中    華    民    國    97    年    3     月    31    日
                        刑事第九庭  法  官  陳建和
以上正本證明與原本無異。
如不服本判決應於收受本判決後10日內向本院提出上訴書狀，並
應敘述具體理由，如未敘述上訴理由者，應於上訴期間屆滿後20
日內補提理由書狀於本院（均須按他造當事人之人數附繕本）「
切勿逕送上級法院」。
中    華    民    國    97    年    3     月    31    日
                                    書記官  林姵妤
附錄本案論罪科刑法條：
毒品危害防制條例第10條
施用第一級毒品者，處六月以上五年以下有期徒刑。
施用第二級毒品者，處三年以下有期徒刑。


司法院資訊處製作；財團法人民間司法改革基金會備份。
